臺灣桃園地方法院民事裁定　　　　　　　94年度小上字第68號
上　訴　人　甲○○
被　上訴人　萬泰商業銀行股份有限公司
法定代理人　胡建助
上列當事人間請求清償債務事件，上訴人對於民國94年6 月30日
本院桃園簡易庭94年度桃小字第751 號第一審小額民事判決提起
上訴，本院裁定如下：
    主  文
上訴駁回。
第二審訴訟費用新臺幣壹仟伍佰元由上訴人負擔。
    理  由
一、按對於小額程序之第一審裁判，得上訴或抗告於管轄之地方
    法院，其審判以合議行之。對於前項第一審裁判之上訴或抗
    告，非以其違背法令為理由，不得為之，民事訴訟法第436
    條之24定有明文。又依同法第436 條之25之規定，對於小額
    訴訟程序提出上訴，上訴狀內應記載上訴理由，並表明原判
    決所違背之法令及其具體內容、依訴訟資料可認為原判決有
    違背法令之具體事實。上訴狀或理由書如未依此項方法表明
    者，即難認為已對小額訴訟第一審判決之違背法令有具體之
    指摘；且參照最高法院71年台上字第314 號判例意旨，當事
    人提起上訴，如依民事訴訟法第468 條規定，以小額程序之
    第一審判決有不適用法規或適用法規不當為理由時，其上訴
    狀或理由狀應有具體之指摘，並揭示該法規之條項或其內容
    ，若係成文法以外之法則，應揭示該法則之旨趣，倘為司法
    院解釋或最高法院之判例，則應揭示該判解之字號或其內容
    ，如以民事訴訟法第469 條第1 款至第5 款所列情形為理由
    時，其上訴狀或理由書，應揭示合於該條款之事實。上訴狀
    或理由書如未依此項方法表明，或其所表明者，顯與上開法
    條規定不相合時，即難認為已對小額程序之第一審判決之違
    背法令有具體之指摘，是其上訴自難認為合法。再按上訴不
    合法者，第二審法院應以裁定駁回之，民事訴訟法第444 條
    第1 項前段、第436 條之32第2 項亦有明文規定。
二、本件上訴意旨略以：上訴人僅為附卡持卡人，自申辦期間迄
    今從未刷過此張附卡，且上訴人因本件債務遭其他銀行強制
    停卡，造成信用上之瑕疵，故上訴人亦為被害人。銀行之規
    定對消費者而言，係不平等待遇。而正卡持卡人即訴外人葉
    國輝並未如原審判決所稱未與被上訴人處理本件債務，因其
    曾向被上訴人提出每月從其薪資扣除1/3 金額償還本件債務
    ，惟為被上訴人所拒等語。
三、經查，本件原告於原審係起訴主張訴外人葉國輝與被告於民
    國90年5 月間向原告申請辦理信用卡之正、附卡，並經原告
    審核通過，而依該信用卡契約第3 條之約定，正、附卡全部
    應付款項由正、附卡申請人互負連帶清償責任，而因上述信
    用卡消費所生之款項尚有本金89,532元暨相關利息及違約金
    未償，故依兩造間之信用卡契約及消費借貸之法律關係，請
    求被告給付89,532元，及自93年11月1 日起至清償日止，按
    年息19.8% 計算之利息（本件係被上訴人先聲請本院對上訴
    人及訴外人葉國輝核發支付命令，經上訴人於法定期間內聲
    明異議而視為起訴，另訴外人葉國輝之部分則因未聲明異議
    而告確定）。上訴人則抗辯以：系爭消費款並非伊所消費，
    依消費者保護法第12條之規定，伊應不須負連帶清償之責，
    而上開信用卡契約條款，對附卡持有人並不公平，有違誠信
    原則等語。並聲明駁回被上訴人之訴。
四、原審審酌兩造間之信用卡約定條款第1 條、第3 條第1 項、
    第18條第3 項、第22條第4 項之約定，認上訴人若對於約定
    條款有異議，復未使用卡片者，得隨時通知被上訴人終止契
    約，而上開信用卡約定條款固屬被上訴人單方擬定之定型化
    契約條款，然並非一旦認定為定型化契約條款即必然違反誠
    信原則或對於消費者明顯不利，就銀行而言，倘發卡銀行對
    於正卡申請人為資力及信用能力之徵信之後，認為符合其所
    擬定之標準而核發信用卡時，附卡持卡人即無須經發卡銀行
    為信用狀況之調查，而得與正卡持卡人共用同一信用額度使
    用消費，則發卡銀行及正卡持卡人均須擔負附卡持卡人事後
    可能因信用不足而無力償債之風險。另經濟能力不佳之消費
    者是否能申請信用卡，以及究係由自己申請正卡或以申請他
    人信用卡附卡之方式取得信用卡，本即為消費者申請信用卡
    時應仔細衡量之問題，畢竟信用卡非屬民生必需行為，倘若
    消費者自忖其弱勢地位後，願以申請附卡之方式，通過信用
    審核而取得等同於正卡持卡人之信用額度，就附卡持卡人而
    言，不失為一種利益，雖此種利益通常伴隨高度風險（亦即
    須就正卡信用額度內之消費債務負連帶清償責任），但附卡
    持卡人願意選擇高額利益，對於伴隨而來之高度風險，自應
    加以承擔。況且，附卡持卡人相較於發卡銀行，理應更容易
    發現正卡持卡人有消費狀況不正常或信用能力驟減之情形，
    而可隨時依約定條款第22條第4 項約定，不附任何理由終止
    契約，以隨時降低風險，故銀行利用定型化契約條款要求附
    卡持卡人須與正卡持卡人互負連帶清償責任，以使銀行可調
    整其對於正、附卡持卡人之風險控管，其間尚無因不當連結
    風險而致顯失公平之情，故系爭約定條款第3 條第1 項約定
    實未違反誠信原則，亦無顯失公平之情，應仍屬有效之約定
    ，而認定上訴人此部分之抗辯，並不可採。從而，依民法第
    478 條前段、第233 條第1 項、第250 條第1 項規定之法律
    關係，為被上訴人全部勝訴之判決，併依民事訴訟法第436
    條之20規定，依職權宣告假執行，及依同法第436 條之19規
    定，於主文中確定上訴人應負擔之訴訟費用額。
五、經核原審判決之認事用法，並無違誤，且就上訴人之抗辯，
    亦充分說明其不足採信之法律上理由。而上訴人本件上訴意
    旨所稱其亦為受害人乙節，並無從影響上開原審判決認定之
    結果；另如前所述，上揭信用卡約定條款並無不公平情形，
    已經原審於判決中加以認定無誤，且說明綦詳在案；又本件
    正卡持卡人即訴外人葉國輝是否曾與被上訴人協商還款事宜
    ，與上訴人本件對被上訴人債務成立與否之認定，亦無干涉
    。此外，本件上訴人對原審依小額程序所為第一審判決提起
    上訴，並未具體指出原審判決有如何違背法令之情事，復未
    指明原審判決所違反之法令條項或其內容以及依訴訟資料有
    何判決違背法令之具體事實，揆諸首揭法律規定及說明，應
    認本件上訴並未合法表明上訴理由。從而，上訴人本件上訴
    ，為不合法，應予裁定駁回。
六、末按於小額訴訟之上訴程序，法院為訴訟費用之裁判時，應
    確定其費用額，又訴訟費用，由敗訴之當事人負擔，民事訴
    訟法第436 條之19第1 項、第436 條之32第1 項及第78條規
    定甚明。本件上訴既無理由，第二審訴訟費用1,500 元自應
    由上訴人負擔。爰依上揭法律規定，確定上訴人應負擔之訴
    訟費用額為1,500 元。
據上論結，本件上訴為不合法，依民事訴訟法第436 條之32第1
項、第2 項、第436 條之19第1 項、第444 條第1 項前段、第
471條第1項、第95 條、第78條，裁定如主文。
中　　華　　民　　國　　94　　年　　12　　月　　29　　日
                      民事第二庭  審判長法  官  劉克聖
                                        法  官  石有為
                                        法  官  張震武
不得抗告
以上正本係照原本作成
中　　華　　民　　國　　94　　年　　12　　月　　29　　日
                                        書記官　李家
